臺灣板橋地方法院民事判決　九十年度訴字第一八四四號
　　原　　　　　告　乙○○
　　訴 訟 代 理 人　丁○○.
　　被　　　　　告　丙○○
　　　　　　　　　　戊○○
　　複　代　理　人　甲○○
右當事人間請求履行契約事件，本院判決如左：
    主      文
被告應給付原告新臺幣柒拾萬元，及自民國九十年七月三十一日起至清償日止按週年
利率百分之五計算之利息；並自民國九十年八月三十日起至民國九十一年三月三十日
止，於每月末日給付原告新臺幣壹拾萬元。
訴訟費用由被告負擔。
    事      實
甲、原告方面：
一、聲明：被告應給付原告新臺幣（下同）七十萬元，及自民國九十年七月三十一日
          起至清償日止按週年利率百分之五計算之利息。並自九十年八月三十日起
          至九十一年三月三十日止，於每月末日給付原告十萬元。
二、陳述：
  （一）原告與被告丙○○係夫妻關係，被告等二人於九十年三月十七日因通姦妨害
        家庭案件，經原告報警查獲，被告等遂於警所與原告成立和解，並立有和解
        契約書可證。其中第一條二約定：「付款種類：現金拾萬元。以即期支票
        支付（90年３月日）」，不料被告等於簽下和解契約書後，卻拒絕支付所
        有金額，被告更揚言不會付一毛錢，且被告丙○○依該和解書所簽發交付目
        前已經屆期之支票四紙各十萬元亦悉數退票。
  （二）原告依該和解書第二條第(一)項於九十年三月十九日下午三時前往戶政事務所
        辦理離婚登記時，被告丙○○即偕同律師到場，表示拒絕辦理，揚言法院見
        ，致離婚無法辦理登記，隨後被告即反悔，反起訴請求判決離婚，雖經原告
        以書面定期函催辦理，被告丙○○亦不置理。
  （三）本件聲明第一項係依票據關係對於被告丙○○請求，第二項部分則是依契約
        關係對於被告二人之請求。另本件和解契約書雖據載明金額共二百五十萬元
        ，惟依同和解書第二條第(二)項係包括被告丙○○自己前所積欠訴外人即原告
        胞姊丁○○一百萬元，原告並允負責清償部分，該部分債務之承擔為丁○○
        所不同意承認，於法自不生效力，故本件起訴並不包括該仍應由被告丙○○
        自行負責償還部分。
三、證據：提出和解契約書、支票及退票理由單、申請表、存證信函及回執、蘆洲市
    戶政事務所九十年三月十九日十四時四十八分、十五時四分、十五時二十四分號
    碼牌等影本為證據。
乙、被告方面：
一、聲明：請求駁回原告之訴。
二、陳述：
  （一）被告二人並無通姦行為，依和解書第六條約定，原告不得騷擾被告，但原告
        有騷擾之行為，被告已聲請保護令，原告因違反保護令罪業經提起公訴，三
        月十九日被告有依約前往辦理離婚登記，是原告拒絕辦理，原告提出之號碼
        牌看不出是原告去辦理的，是因為當天原告要求一次給付一百萬元違反和解
        內容，兩造有爭執，當天才沒有辦妥登記。
  （二）被告二人並無原告所指通姦情事，本件實係原告前此一再以暴力毆傷及騷擾
        其妻即被告丙○○，經鈞院核發通常保護令在案，於九十年三月十七日被告
        戊○○因幫忙被告丙○○至批發市場批回雞肉，返還被告家中時，原告又前
        來騷擾，並胡亂誣指被告二人通姦，被告於不堪其擾之下，才與原告協議以
        二百五十萬元和解，條件為原告應自簽約即日起不再對被告為任何形式之騷
        擾，並按期於九十年三月十九日下午三時至戶政機關與被告丙○○辦理離婚
        登記，被告等才開始相對給付二百五十萬元之頭期款三十萬元，事後原告並
        未遵守該和解協議，不但自九十年三月十八日凌晨開始一再騷擾被告丙○○
        ，甚至又於同年四月十七日毆打被告丙○○，被告既已違反協議之條件，被
        告自無相對給付該款項之義務，被告並以本書狀向原告為解除該和解契約之
        意思表示。
  （三）被告丙○○縱有簽發如原告所提出之四紙支票，惟依票據法第十三條前段之
        反面規定，票據債務人得以自己與執票人間所存抗辯之事由對抗執票人，原
        告既有違反其不得騷擾被告等約定事由，被告自亦無須給付該票款。
三、證據：提出臺灣板橋地方法院八十九年度家護字第七四六號民事通常保護令、臺
          北縣警察局蘆洲分局九十年七月二十五日九十蘆警刑字第一九二六二號函
          及所附報告、違反社會秩序維護法案件現場紀錄、臺灣板橋地方法院檢察
          署九十年度偵字第七四○七號檢察官起訴書等影本為證據。
丙、本院依職權調取八十九年度家護字第七四六號通常保護令卷宗。
    理      由
一、本件原告主張兩造於九十年三月十七日在臺北縣警察局蘆洲分局蘆洲派出所訂立
    和解契約書，約定由被告二人給付原告二百五十萬元，並由被告丙○○簽發支票
    交付原告，原告與被告丙○○並約於九十年三月十九日下午三時至戶政機關辦理
    離婚登記，但雙方雖於當日到達蘆洲市戶政事務所，但並未完成離婚登記，被告
    丙○○所簽發之支票亦均未兌現等事實，均為兩造所不爭執，並有原告提出之和
    解契約書、支票及退票理由單等影本在卷可參，原告上述主張之事實應堪信為真
    實。
二、按和解有使當事人所拋棄之權利消滅，及使當事人取得和解契約所訂明權利之效
    力，民法第七百三十七條定有明文。本件原告主張依據兩造所簽訂之和解契約內
    容，請求被告等給付和解契約所約定之一百五十萬元，另原來和解契約第二條第
    (二)項關於原告承擔被告丙○○所欠丁○○之債務一百萬元，因丁○○不同意，故
    僅請求其中一百五十萬元等語，但被告則抗辯稱因原告於訂立和解契約後，仍繼
    續對被告丙○○為騷擾舉動，故被告主張解除該和解契約等語資為抗辯。經查，
    本件兩造所不爭執其真正之和解契約書第六條約定：「自本契約簽訂之日起，乙
    方（指原告）不得對甲方（指被告）為任何形式之騷擾行為，否則甲方得追訴乙
    方之刑事責任。」，該條款固約定原告不得再對被告為騷擾行為，依照前述約定
    內容以觀，原告若有違反該約定之情事，則所生之效果乃被告得追究原告相關之
    刑事責任，究其實際，乃為一無關於私法關係之約定，蓋是否有刑事責任應視刑
    事法律之規定，而告訴權之行使亦由告訴權人依法律規定決定之，而不論雙方對
    此是否有所約定而有所影響，且該條之約定並無關於被告得解除該和解契約之約
    定，則被告抗辯以原告不斷騷擾被告丙○○而有違反協議內容之行為而主張解除
    系爭和解契約，並無理由。
三、又按法律行為有背於公共秩序或善良風俗者，無效；法律行為之一部分無效者，
    全部皆為無效。但除去該部分亦可成立者，則其他部分，仍為有效。民法第七十
    二條、第一百十一條分別定有明文。經查，本件兩造所不爭執其真正之於九十年
    三月十七日所簽訂之和解契約書內第二條第(一)項約定：「乙方乙○○應依甲方（
    指被告戊○○、丙○○）之請求，按期（90年３月日下午３時）前往指定之戶
    政機關按雙方於90年３月日所訂離婚協議書前往辦理離婚登記，否則甲方得視
    乙方何時履行辦理離婚登記之同時，方相對給付其頭期款。」，然辦理離婚登記
    乃離婚之要件之一，本非得強制請求履行之行為，則原告與被告丙○○之任一方
    均有任意拒絕履行之權利，如欲以強制方式請求履行，其約定乃違反善良風俗，
    自應屬於無效之法律行為，本件原告與被告丙○○間以辦理離婚登記作為被告給
    付金錢之條件，顯然債務人將有任意使條件不成就之權利，亦非屬於確定有效之
    條件，從而該條款自難認為有效；至於被告戊○○部分，以他人之夫妻婚姻關係
    是否離婚作為其是否給付之條件，更屬違反善良風俗之約定，依前揭法條規定，
    兩造所簽訂之前述和解契約書第二條第(一)項之約款亦歸於無效。然而，依照兩造
    所簽訂之和解契約內容以觀，雙方乃為被告於九十年三月十七日涉嫌妨害家庭案
    件而達成和解，除去前述之無效之條款之後，被告仍有依照和解契約內容給付原
    告上述賠償金額之義務。
四、綜上所述，原告主張被告應依照和解契約內容給付其合計一百五十萬元之賠償，
    並按照約定之給付時期即如被告丙○○所簽發之支票票載發票日所示之時期給付
    之，並請求其已經屆期而被告遲延給付時按照法定利率計算之遲延利息，為有理
    由，應予准許。
五、本件事證已臻明確，兩造其餘主張及攻擊防禦方法與證據，經本院斟酌後，與本
    件判決結果已不生影響，故不一一論列，附此敘明。
六、結論：本件原告之訴為有理由，依民事訴訟法第八十五條第一項，判決如主文。
中　　　華　　　民　　　國　　九十一　　年　　　一　　　月　　二十二　　日
                                臺灣板橋地方法院民事第一庭
~B法      官  許  瑞  東
右正本證明與原本無異。
如不服本判決，應於判決送達後廿日內，向本院提出上訴狀。
中　　　華　　　民　　　國　　九十一　　年　　　一　　　月　　二十二　　日
~B法院書記官  許  慧  禎
